【裁判字號】    89,交訴,93
【裁判日期】    891208
【裁判案由】    公共危險
【裁判全文】
臺灣嘉義地方法院刑事判決                          八十九年度交訴字第九三號
    公  訴  人  臺灣嘉義地方法院檢察署檢察官
    被      告  乙○○
    選任辯護人  楊勝夫
右列被告因公共危險等案件，經檢察官提起公訴（八十九年度偵字第五八九三號），
本院判決如左：
    主      文
乙○○駕駛動力交通工具肇事，致人受傷而逃逸，處有期徒刑陸月。緩刑年。
    事  實
一、乙○○於民國八十九年九月七日晚上八時五十分許，駕駛車牌號碼ＯＬＰ─一四
    一號重型機車，沿嘉義市○○街由西向東方向行駛，途經嘉義市○○街與國華街
    之無號誌交岔路口時，本應注意在市區道路，時速不得超過四十公里；且行經無
    號誌之交岔路口時，應減速慢行，作隨時停車之準備，而依當時情形，並無不能
    注意之情事，竟疏未注意，仍以時速四十至五十公里之速度超速行駛，致撞及適
    由嘉義市○○街由南向北方向行駛，由甲○○所駕駛車牌號碼ＭＣＧ－六一五號
    輕型機車，致使甲○○人車倒地，因此而受有頭部外傷、臉部撕裂傷、左鎖骨遠
    端開鎖性骨折等傷害（過失傷害部分業據臺灣嘉義地方法院檢察署檢察官處分不
    起訴）。詎乙○○駕駛上開動力交通工具肇事，致甲○○受傷後，竟未留於現場
    施救或待警處理，反另行起意駕車逃逸。幸經路人記下乙○○之車牌號碼即時報
    警處理，始為警循線查獲，而查悉上情。
二、案經甲○○訴由嘉義市警察局第一分局報請臺灣嘉義地方法院檢察署檢察官偵查
    起訴。
    理  由
一、訊據被告乙○○對於在右揭時、地駕車肇事致告訴人甲○○受傷之事實固坦承不
    諱，惟矢口否認有何肇事逃逸之犯行，辯稱：當時伊與告訴人均受傷，伊本想叫
    救護車，但旁邊的路人說已經叫了，且當時伊頭昏，身上又沒帶錢，故騎車返家
    云云。經查：
（一）右揭事實，業據告訴人甲○○於警訊、偵查中指述綦詳，並有道路交通事故調
      查報告表、診斷證明書一紙、嘉義市警察局舉發違反道路交通管理事件通知單
      影本及現場照片六幀、被告所騎乘之上開機車照片二幀附卷可稽，足見告訴人
      所騎乘之上揭機車確係遭被告所駕駛之上開機車撞及，要屬無疑。
（二）第查，被告於警訊中自陳：「：：：我立即起身發現甲○○喊手痛，我心裡感
      到很害怕，就騎著ＯＬＰ─一四一號重型機車逃離現場，回到租屋處，因感覺
      頭昏就睡著了」等語（見警卷第二頁正面），復於偵查中供稱：「我有下車查
      看甲○○的傷勢，但沒有幫她送醫，因當時我身上沒錢，頭昏、也會害怕，才
      騎車先行離開」等語（見偵查卷第七頁正面），足認本件車禍發生時被告並未
      留於現場處理善後乙情，要屬真實。至被告辯稱當時係因聽到有人已叫救護車
      始騎車返家乙節，姑不論其於本院審理時自承當時其已頭昏，如何能清楚聽聞
      路旁行人之對話，然其大可在現場等待救護車確實前來救援始行離開，其竟捨
      此不為，反以當時係因害怕且身上未帶錢為由始離開現場等語置辯，顯與常情
      相違；況依卷附照片所示，當時告訴人所隨身攜帶之物品散落於肇事現場，若
      被告無逃逸之意圖，應可為告訴人拾撿後始行離開（見警卷第一二頁第三張照
      片），足見其當時係匆促離開現場無訛；且按刑法第一百八十五條之四之駕駛
      動力交通工具逃逸罪，於八十八年四月二十一日經總統令公布，查本罪增訂之
      立法理由，乃「為維護交通安全，加強救護，減少被害人之死傷，促使駕駛人
      於肇事後，能使被害人即時救護，特增設本條」。觀此，立法者認駕駛人駕車
      肇事後，倘能將肇事之被害人，即時救護，即可減輕或避免被害人之傷亡，此
      攸關社會大眾生命、身體之安全，故而將此駕車肇事逃逸之行為，予以犯罪化
      ，其目的係在處罰棄置不顧之不道德行為，而重在道德規範及善良風俗之維護
      ，是被告於肇事後雖有下車察看，惟未留於現場等待警員或救護車前來處理善
      後，反自行騎車返家，犯罪即已完成，不因其事後主觀上憶測救護車會前來救
      援，而影響其已成立之罪責；又汽車駕駛人，駕駛汽車肇事致人受傷或死亡，
      應即採取救護或其他必要措施，並向警察機關報告，不得駛離，為道路交通管
      理處罰條例第六十二條第一項所明定。本件被告為領有駕駛執照之職業汽車駕
      駛人，對於上開課予汽車駕駛人於行車駕事後之法律上應履行之義務，不得諉
      為不知，而被告不僅未留於現場，復未報警及確認救護人員是否前來救護，反
      以當時頭昏、身上未帶錢為由置辯，其顯有肇事致人受傷而逃逸之犯行，應無
      疑義。
（三）綜上所述，被告所辯，顯屬卸責之詞，不足憑信。本件事證明確，其犯行洵堪
      認定。
二、核被告所為，係犯刑法第一百八十五條之四之駕駛動力交通工具肇事，致人受傷
    而逃逸罪。爰審酌被告肇事後已與被害人達成和解，有和解書一紙在卷可憑，及
    其犯罪之動機、目的、所生危害與犯罪後已坦承部分犯行等一切情狀，量處如主
    文所示之刑。又被告前未曾受有期徒刑以上刑之宣告，有臺灣高等法院被告全國
    前案紀錄表及臺灣嘉義地方法院檢察署刑案資料查註紀錄表各乙紙附卷可按，其
    因一時失察，致罹刑典，且已與被害人和解賠償損害，經此刑之宣告後，應知警
    惕而無再犯之虞，本院因認所宣告之刑以暫不執行為適當，併予宣告緩刑三年，
    用啟自新。
據上論斷，應依刑事訴訟法第二百九十九條第一項前段，刑法第一百八十五條之四、
第七十四條第一款，判決如主文。
本案經檢察官林俊良到庭執行職務。
中      華      民      國    八十九    年     十二     月      八      日
                                臺灣嘉義地方法院刑事第一庭
                                        法  官  黃  仁  勇
右正本證明與原本無異。
如不服本判決，應於判決送達後十日內向本院提出上訴狀( 應附繕本 )。
中      華      民      國    八十九    年     十二     月     八       日
                                        書記官  呂  權  芳
附錄本判決論罪科刑法條：
刑法第一百八十五條之四：
駕駛動力交通工具肇事，致人死傷而逃逸者，處六月以上五年以下有期徒刑。


司法院資訊處製作；財團法人民間司法改革基金會備份。
